臺北高等行政法院裁定
110年度交抗字第45號
抗  告  人  林美善                                       
相  對  人  新北市政府警察局三重分局

代  表  人  陳永昌（分局長）

上列抗告人因與相對人新北市政府警察局三重分局間交通裁決事
件，對於中華民國110年9月10日臺灣新北地方法院110年度交字
第646號行政訴訟裁定，提起抗告，本院裁定如下： 
    主  文
 原裁定廢棄，應由臺灣新北地方法院行政訴訟庭更為裁判。
    理  由
一、按「抗告法院認抗告為有理由者，應廢棄或變更原裁定；非
    有必要，不得命原法院或審判長更為裁定。」行政訴訟法第
    272條準用民事訴訟法第492條規定甚明。上開規定，依行政
    訴訟法第237條之9第3項規定，於交通裁決事件準用之。
二、原裁定略以：抗告人起訴請求撤銷之相對人民國110年7月14
    日新北警重交裁字第108004012號違反道路交通管理事件裁
    決書，業於110年7月20日由郵政機關郵寄至抗告人所設住所
    即「新北市○○區○○路00-0號」之戶籍地，然因未獲會晤抗告
    人本人，亦無受領文書之同居人或受僱人，乃依行政程序法
    第74條關於寄存送達之規定，乃將該舉發通知單寄存於三重
    介壽路郵局，並作送達通知書2份，1份粘貼於應受送達人住
    所門首，另1份置於該受送達處所信箱或適當位置一節，此
    有新北市政府警察局三重分局送達證書及大宗掛號函件送達
    裁決書聯等在卷可稽，則本件裁決書已於110年7月21日發生
    合法送達之效力，自不因抗告人本人實際上有無收受而異。
    另抗告人之戶籍住所地設於新北市三重區，其在途期間為2
    日，是抗告人如對前揭裁決不服提起撤銷訴訟，應於上開裁
    決書送達後30日之不變期間內為之，即於本件裁決書合法送
    達之翌日（即110年7月22日）起算，於110年8月23日屆滿（
    期間之末日110年8月22日為星期日，依行政訴訟法第88條第
    3項、民法第122條之規定，以次日代之），然抗告人遲至11
    0年9月2日始提起本件撤銷訴訟，有本院於本件起訴狀所蓋
    之收狀日期戳章足憑，是抗告人提起本件訴訟，顯已逾30日
    之法定不變期間，且屬不可補正等情，而駁回抗告人在原審
    之訴。
三、抗告意旨略以：裁決書送達住址所在之建物早已於109年6月
    間拆除，郵差不可能將送達文書黏貼於門首，相對人顯然未
    依行政程序法第74條關於寄存送達之規定，將裁決書合法送
    達給抗告人，並提出戶籍地址上房屋拆除後之空地照片為憑
    等語。
四、本院查：
  ㈠按違反道路交通管理事件統一裁罰基準及處理細則第5條規定
    ：「處理違反道路交通管理事件，有關文書送達之程序，依
    行政程序法之規定。」又行政程序法第72條第1項規定：「
    送達，於應受送達人之住居所、事務所或營業所為之。但在
    行政機關辦公處所或他處會晤應受送達人時，得於會晤處所
    為之。」第73條第1、3項規定：「（第1項）於應送達處所
    不獲會晤應受送達人時，得將文書付與有辨別事理能力之同
    居人、受雇人或應送達處所之接收郵件人員。……（第3項）
    應受送達人或其同居人、受雇人、接收郵件人員無正當理由
    拒絕收領文書時，得將文書留置於應送達處所，以為送達。
    」第74條規定：「（第1項）送達，不能依前2條規定為之者
    ，得將文書寄存送達地之地方自治或警察機關，並作送達通
    知書兩份，一份黏貼於應受送達人住居所、事務所、營業所
    或其就業處所門首，另一份交由鄰居轉交或置於該送達處所
    信箱或其他適當位置，以為送達。（第2項）前項情形，由
    郵政機關為送達者，得將文書寄存於送達地之郵政機關。（
    第3項）寄存機關自收受寄存文書之日起，應保存3個月。」
    。因此，寄存送達，除須將文書寄存送達地之地方自治或警
    察機關，並作送達通知書兩份，一份黏貼於應受送達人住居
    所、事務所、營業所或其就業處所門首，另一份交由鄰居轉
    交或置於該送達處所信箱或其他適當位置，以為送達，始可
    讓受送達人知悉寄存之事實前往領取，兩者缺一不可。
  ㈡經查，原裁定係依新北市政府警察局三重分局送達證書及大
    宗掛號函件送達裁決書聯、抗告人個人基本資料查詢，認本
    件裁決書已於110年7月21日寄存送達於抗告人戶籍所在地即
    新北市○○區○○路00-0號住所；惟依本院職權函詢中華郵政股
    份有限公司，經該公司三重分局以110年11月10日函覆略以
    ：說明二、......收件地址當時建物雖已拆除，地面仍有停
    放車輛及堆積物品，郵務士以為是屋主車輛便持續試投2次
    ，皆未遇收件人，爰依行政程序法第74條規定製作郵務送達
    通知書2份放置於停放該址之車上，並將郵件寄存於三重介
    壽路郵局，完成送達手續，收件人並於110年8月11日領取該
    件等語。故而，本件郵務士送達時因不能依行政程序法第72
    條、第73條規定向聲請人送達，而須寄存送達，惟裁決書送
    達處所之建物，於送達時業已滅失，且郵務士僅將送達通知
    書放置於停放該處之車上，此顯與行政程序法第74條規定不
    符，自不生寄存送達之效力。抗告人提起抗告求予廢棄，為
    有理由，且本件事實尚待原審查明認定，爰將原裁定廢棄，
    並發回原審再事調查後更為適法之裁判。
　㈢從而，原裁定逕以抗告人起訴不合法為由，裁定駁回抗告人
    在原審之訴，自有違誤，爰將原裁定廢棄，並發回原審再為
    調查後更為裁判。
五、據上論結，本件抗告為有理由。依行政訴訟法第237條之9第
    3項、第272條，民事訴訟法第492條，裁定如主文。
中　　華　　民　　國　　110 　年　　11　　月　　25　　日
　　　　　　　　　　臺北高等行政法院第三庭
                          　　審判長法  官　楊  得  君　
                             　　　 法  官　彭  康  凡
                            　 　　 法  官　周  泰  德　
上為正本係照原本作成。
不得抗告。
中　　華　　民　　國　　110 　年　　11　　月　　25　　日
　　　　　　　　　　　　　　　　　　書記官　徐  偉  倫